臺灣臺中地方法院民事裁定　　　　　　 100年度輔宣字第25號
聲　請　人　嚴玉猜
相　對　人　嚴安杰
上列聲請人聲請輔助宣告事件，本院裁定如下：
    主  文
宣告嚴安杰（男、民國○○○年○月○日生、國民身分證統一編
號：Ｚ000000000號）為受輔助宣告之人。
選定嚴玉猜為受輔助宣告之人之輔助人。
聲請費用由受輔助宣告之人負擔。
    理  由
一、聲請意旨略以：聲請人嚴玉猜（女、民國○○年○月○○日生、
    身分證統一編號：Ｚ000000000號）為相對人嚴安杰（男、58
    年4月8日生、身分證統一編號：Ｚ000000000號）之母。相對
    人自99年間罹患雙相情感疾病，平日生活雖能自理，然常無
    法控制自身行為，有過度消費、對親友惡言相向之情形，經
    鑑定核發身心障礙手冊後，相對人之病情日益嚴重，爰聲請
    對其為輔助之宣告，並選定聲請人為輔助人等語。
二、按對於因精神障礙或其他心智缺陷，致其為意思表示或受意
    思表示，或辨識其意思表示效果之能力，顯有不足者，法院
    得因本人、配偶、四親等內之親屬、最近一年有同居事實之
    其他親屬、檢察官、主管機關或社會福利機構之聲請，為輔
    助之宣告。受輔助宣告之人，應置輔助人，民法第15條之1
    第1項、第1113條之1第1項定有明文。又依民法第1113之1第
    2項準用同法第1111條之1規定，法院選定輔助人時，應依受
    輔助宣告之人之最佳利益，優先考量受輔助宣告之人之意見
    ，審酌一切情狀，並注意下列事項：一、受輔助宣告之人之
    身心狀態與生活及財產狀況。二、受輔助宣告之人與其配偶
    、子女或其他共同生活之人間之情感狀況。三、輔助人之職
    業、經歷、意見及其與受輔助宣告之人之利害關係。四、法
    人為輔助人時，其事業之種類與內容，法人及其代表人與受
    輔助宣告之人之利害關係。
三、經查：
  (一)聲請人主張之事實，業據提出戶籍謄本、身心障礙手冊、診
    斷證明書在卷可憑。本院於鑑定人即中國醫藥大學附設醫院
    黃介良醫師前詢問相對人，相對人就本院訊問其姓名、年籍
    、住居所之問題尚能正確回答，另陳稱：其之前在當鋪工作
    ，每月收入新台幣2萬元，工作是接電話，工作時消遣是喝
    酒，賺的錢沒有存下來，都花光了；之前有申請過信用卡，
    刷爆了，但已經還了，其有兩張信用卡，額度共20萬元，其
    都是喝酒花掉了等語（本院100年10月4日訊問筆錄參照）。
    嗣經鑑定醫師再為進一步之診斷，其鑑定結果認：相對人因
    雙極性精神障礙，目前可於自行進食，四肢可自由活動，可
    依指示活動，但自我照顧需提醒可自行完成，語言可溝通但
    較為緩慢，記憶力尚可，但對於一般事務之理解判斷有缺損
    ，有顯著幻覺。沐浴、洗臉、廁所、進食等日常生活事項可
    在提醒下自行完成，日常生活的消費可以進行，但重要經濟
    概念有明顯障礙；計算能力略有障礙，理解、判斷能力有顯
    著障礙，有明顯之幻覺，無明顯異常行為，魏氏智力量表為
    73分（邊緣智能），相較於99年測驗之92分有顯著下降，班
    達測驗有現實感受損之現象。相對人因前揭症狀，理解以及
    認知能力有嚴重障礙，判定不具完全管理處分自己財產之能
    力。基於相對人有雙極性精神障礙，其程度重大，回復之可
    能性低，有達到「為意思表示或受意思表示，或辨識其意思
    表示效果之能力，顯有不足」，可為輔助宣告之程度等語，
    有中國醫藥大學附設醫院100年11月21日院精字第100001290
    6號函所附之監護輔助鑑定書在卷可稽。本院審酌上開勘驗
    結果及醫師所為之鑑定意見，認相對人因精神障礙或其他心
    智缺陷，致其為意思表示或受意思表示，或辨識其意思表示
    效果之能力，顯有不足。揆諸首開條文規定，本院自得依聲
    請對相對人為輔助之宣告。
  (二)又法院為監護宣告時，應依職權就一定親屬間選定一人或數
    人為監護人，民法第1111條第1項定有明文，而選定數人為
    共同監護人之規定，於輔助宣告時亦準用之，此觀之民法第
    1113條之1第2項規定即明。本件相對人現無配偶，聲請人為
    相對人之母，相對人日常事務均由聲請人處理，本院參酌前
    揭各節，認由聲請人任輔助人，最能符合受輔助宣告之人之
    最佳利益，爰選定聲請人為輔助人。
四、依民事訴訟法第608條第1項、第624條之1第3項，裁定如主
    文。
中    華    民    國  100    年    11    月    25    日
                    家事法庭  法  官  涂秀玲
以上為正本係照原本作成。
如不服本裁定關於選定輔助人之部分，應於送達後10日內向本院
提出抗告狀，並繳納抗告費新臺幣壹仟元；其餘關於輔助宣告之
部分，不得抗告。
中    華    民    國  100    年    11    月    25    日
                              書記官  薛淑玲